【裁判字號】    89,訴,1607
【裁判日期】    900404
【裁判案由】    偽造文書等
【裁判全文】
臺灣桃園地方法院刑事判決                        八十九年度訴字第一六七號
    公  訴  人  臺灣桃園地方法院檢察署檢察官
    被      告  乙○○
右列被告因偽造文書等案件，經檢察官提起公訴（八十九年度偵字第九四八八號、第
一０九九七號），本院判決如左：
    主  文
乙○○連續意圖為自己不法之所有，以詐術使人將本人之物交付，處有期徒刑陸月，
如易科罰金，以參佰元折算壹日。緩刑肆年。
    事  實
一、乙○○於民國八十七年一月五日，在其桃園縣中壢市○○路十三號四樓住所處，
    招募會期自八十七年一月五日起至八十八年十月五日止，會首連同會員計二十二
    會，每月五日開標，每會會款新台幣（下同）一萬元之互助會（下稱第一會）；
    嗣又於八十七年七月五日，招募會期自八十七年七月五日起至八十八年十二月五
    日止，會首連同會員共計十八會，每月五日開標，每會會款一萬元之互助會（下
    稱第二會），二會均採內標制，並均由乙○○自任會首，主持開標事宜。詎乙○○嗣後因缺錢花用，竟意圖為自己不法之所有，並基於概括犯意，先於八十八年
    六月五日第一會標會時，趁當次活會會員丁○○未到場標會之便，以口頭向到場
    會員表示該標單為丁○○填寫，持以競標並標取會款，進而向其餘活會會員丙○○等人共計四會謊稱由丁○○得標，及向丁○○謊稱係其他會員得標，致其誤以
    為仍係活會，以此法使上開活會會員五人均陷於錯誤，而各繳付會款九千元予乙○○，共詐得四萬五千元，並足生損害於丁○○及上開丙○○等活會會員；繼又
    於同年七月五日之第一日會標會時，以相同手法，向丁○○等其餘活會會員共計
    三會誑稱由丙○○得標，及向丙○○謊稱係其他會員得標，致丙○○誤以為仍係
    活會，而使丙○○等四人陷於錯誤，各繳付會款九千元予乙○○，共計詐得三萬
    六千元，並足生損害於丙○○及其他活會會員；旋又於同年九月五日之第二會標
    會時，循相同方式，向戊○○表示為他人得標，向甲○○等其餘活會會員表示為
    戊○○得標，致戊○○等當次活會會員共四會陷於錯誤，遂各繳付九千元合計三
    萬六千元予乙○○。總計乙○○前後共詐得十一萬七千元，所得均挪為私用。迄
    八十八年十二月五日，乙○○片面宣佈止會後即避不見面，經丁○○等人相互查
    訪結果，始知受騙。
二、案經丁○○、丙○○、戊○○及甲○○訴請台灣桃園地方法院檢察署檢察官偵查
    起訴。
    理  由
一、訊據被告乙○○迭於偵審中坦承右揭犯行不諱，核與告訴人丁○○、丙○○、戊○○及甲○○在偵審中指訴被告冒標丁○○、丙○○及戊○○之情節相符，此外
    並有互助會會單二紙、催告函及支付命令各一份附卷可稽。本件事證明確，被告
    犯行已可認定。
二、查被告乙○○行為後，刑法第四十一條第一項業於九十年一月四日修正，將原犯
    最重本刑為三年以下有期徒刑以下刑之罪，而受六月以下有期徒刑或拘役之宣告
    ，因身體、教育、職業或家庭之關係，執行顯有困難者，得以一元以上三元以下
    折算一日，易科罰金之規定，修正為「犯最重本刑為五年以下有期徒刑以下刑之
    罪，而受六個月以下有期徒刑或拘役之宣告，因身體、教育、職業、家庭之關係
    或其他正當事由，執行顯有困難者，得以一元以上三元以下折算一日，易科罰金
    」，並於九十年一月十日由總統公布施行，於同年一月十二日生效。經依新舊法
    比較結果，以新法對被告較為有利，應依刑法第二條第一項前段規定，適用修正
    後之法律。核被告乙○○所為，係犯刑法第三百三十九條第一項之詐欺取財罪。
    其一次冒標，同時向多數活會會員詐取會款，係以一行為觸犯數個相同之詐欺罪
    名，為同種想像競合犯，依刑法第五十五條規定，應從一重處斷。先後三次詐欺
    犯行，時間緊接，所犯構成要件相同罪名，顯係基於概括犯意而為，為連續犯，
    應以一罪論並加重其刑。爰審酌被告犯罪之目的、動機、犯罪之手段、犯罪後坦
    承犯行，及已與被害人甲○○達成和解，此據甲○○自承在卷等一切情狀，量處
    如主文所示之刑，並諭知易科罰金之折算標準，以資懲儆。末查被告前未曾受有
    期徒刑以上刑之宣告，有右刑案資料查註紀錄表可稽，此次一時失慮，偶罹刑典
    ，事後已坦承犯行，深具悔意，經此刑之宣告後，應知警惕而無再犯之虞，本院
    因認暫不執行其刑為當，爰併宣告緩刑四年，用啟自新。
三、公訴意旨另以：被告乙○○以填寫上開被害人名義標單之方式，向被害人詐取前
    開財物，因認被告此部分所為，涉有刑法第二百十六條、第二百十條之行使偽造
    私文書罪嫌。然查，被告乙○○在偵查中雖自承：要寫標單，每次都會有人在場
    云云，惟其在本院九十年三月二十一日審理時則陳稱：我標他們的會，利息是用
    講的等語，佐以一般民間標會習慣，未到場會員均委由身為會首之被告代為投標
    ，是被告應無再填寫標單取信於人之必要，而本件又無標單扣案，是被告此部分
    所辯應可信實。此外復查無其他積極證據，足資認定被告有何公訴意旨所指之犯
    行。惟公訴人認此部分事實與前揭論罪科刑部分之事實，有牽連犯裁判上一罪之
    關係，爰不另為無罪之諭知。
據上論斷，應依刑事訴訟法第二百九十九條第一項前段、刑法第二條第一項前段、第
五十六條、第三百三十九條第一項、第五十五條，修正後刑法第四十一條第一項前段
，罰金罰鍰提高標準條例第一條前段、第二條，判決如主文。
本案經檢察官林秀菊到庭執行職務。
中        華        民        國      九十      年    四    月    四    日
                                    臺灣桃園地方法院刑事第五庭
                                        法  官    陳  彥  宏
右正本證明與原本無異
如不服本判決書應於送達後十日內向本院提出上訴狀
                                        書記官    翁  其  良
中      華      民      國      九十        年    四    月    四    日
論罪法條：刑法第三百三十九條第一項


司法院資訊處製作；財團法人民間司法改革基金會備份。
